【裁判字號】    99,易,945
【裁判日期】    991230
【裁判案由】    竊佔
【裁判全文】
臺灣屏東地方法院刑事判決               99年度易字第945號
公  訴  人  臺灣屏東地方法院檢察署檢察官
被      告  李讚原
            許殷誠
上  一  人
選任辯護人  許清連律師
            李錦臺律師
            陳奕全律師
上列被告等因竊佔等案件，經檢察官聲請以簡易判決處刑（99年
度偵字第6276、8302號），因本院認為不宜以簡易判決處刑，改
依通常程序審理（99年度簡字第2163號），茲被告就被訴事實為
有罪之陳述，經告知簡式審判程序意旨，並聽取公訴人及被告之
意見後，裁定依簡式審判程序審理，判決如下：
    主  文
李讚原犯竊佔罪，處有期徒刑陸月，減為有期徒刑參月，如易科
罰金，以銀元佰元即新臺幣玖佰元折算壹日。緩刑貳年，並應
向公庫支付新臺幣參萬元。
許殷誠犯故買贓物罪，處有期徒刑貳月，減為有期徒刑壹月，如
易科罰金，以銀元佰元即新臺幣玖佰元折算壹日。緩刑貳年，
並應向公庫支付新臺幣壹萬元。
    事  實
一、李讚原明知位於屏東縣長治鄉○○段第1070及1071地號土地
    為財政部國有財產局所有之土地，竟意圖為自己不法之利益
    ，於民國90年間某日，在上址建築圍牆及停車場後（竊佔位
    置面積為172.96平方公尺），與其所興建相鄰之房屋一併出
    售。許殷誠明知上開圍牆及停車場等建築物係位於財政部國
    有財產局之土地，為李讚原所竊佔之贓物，於91年3 、4 月
    間。竟基於故買贓物之犯意，以新台幣570 萬元價格，購得
    上開土地相鄰之房屋及竊佔之圍牆及停車場等建築物。
二、案經財政部國有財產局臺灣南區辦事處屏東分處訴由屏東縣
    政府警察局屏東分局報告臺灣屏東地方法院檢察署檢察官偵
    查起訴。
    理  由
一、被告李讚原、許殷誠於準備程序中，均就上開犯罪事實為有
    罪之陳述，且所犯皆係死刑、無期徒刑、最輕本刑為三年以
    上有期徒刑以外之罪，經本院合議庭依刑事訴訟法第273 之
    1 第1 項之規定，裁定由受命法官一人獨任進行簡式審判程
    序，合先敘明。
二、上開犯罪事實，業據被告李讚原、許殷誠於審理時坦承不諱
    ，核與證人即告訴代理人賴曙匡於警詢及偵查中指證情節相
    符，並有現場照片10張、地籍圖謄本、財政部國有財產局臺
    灣南區辦事處屏東分處99年5 月19日、5 月26日台財產南屏
    三字第0993001673、0993001753號函、位置圖及不動產買賣
    契約書各1 份在卷可稽，足認被告前揭自白應屬實情。本案
    事證已臻明確，被告犯行洵堪認定。
三、查被告行為後，94 年 2 月 2 日修正公布之刑法條文已自9
    5 年 7 月 1 日起施行，其中與本件有關部分之第2條、第3
    3 條第 5 款、第 41 條第 1 項均已修正，另刑法施行法增
    訂之第1 條之1 亦於95年6 月14日公布，並自同年月16日起
    施行。按「行為後法律有變更者，適用行為時之法律，但行
    為後之法律有利於行為人者，適用最有利於行為人之法律」
    ，修正後刑法第2 條第1 項定有明文。此條規定係規範行為
    後法律變更所生新舊法律比較適用之準據法，本身尚無新舊
    法比較之問題，於新法施行後，應一律適用新法第2 條第1
    項之規定，為「從舊從輕」之比較，先予敘明。再按本次法
    律變更，比較時應就罪刑有關之共犯、未遂犯、想像競合犯
    、牽連犯、連續犯、結合犯，以及累犯加重、自首減輕暨其
    他法定加減原因（如身分加減）與加減例等一切情形，綜其
    全部罪刑之結果而為比較（最高法院95年5 月23日95年度第
    8 次刑庭會議決議參照）。茲就本件新舊法比較結果說明如
    下：
（一）關於罰金刑最低額之問題，被告所犯竊佔罪（詳如後述）
      法定刑中有科處罰金之規定。修正前刑法第33條第5 款規
      定罰金為一元以上，修正後刑法第33條第5 款則將罰金規
      定係新臺幣一千元以上，以百元計算之。是依修正後之法
      律，被告得科處罰金刑最低為新臺幣一千元；然依被告行
      為時之刑罰法律，即修正前刑法第33條第5 款規定之罰金
      最低額一元，該罪之罰金刑最低額為銀元一元，若換算為
      新臺幣，僅為新臺幣三元。經比較新舊法之結果，應以舊
      法較有利於被告。
（二）刑法施行法增訂第1 條之1 規定：「中華民國94年1 月7
      日刑法修正施行後，刑法分則編所定罰金之貨幣單位為新
      臺幣。94年1 月7 日刑法修正時，刑法分則編未修正之條
      文定有罰金者，自94年1 月7 日刑法修正施行後，就其所
      定數額提高為三十倍。但72年6 月26日至94年1 月7日 新
      增或修正之條文，就其所定數額提高為三倍」。本件被告
      所犯之竊佔罪法定刑中既有科處罰金之規定，經比較增訂
      之刑法施行法第1 條之1 與被告行為時之罰金罰鍰提高標
      準條例第1 條前段、現行法規所定貨幣單位折算新臺幣條
      例第2 條結果，二者規定適用之結果並無不同，此部分尚
      無新法或舊法較有利於被告之問題。
    綜上，舊法關於法定罰金刑下限及易科罰金折算標準之規定
    ，均較有利於被告，衡諸整體綜合比較結果及不得割裂適用
    法律之原則，應依刑法第 2 條第1項前段之規定，一體適用
    修正前刑法之相關規定予以處斷。
四、核被告李讚原所為，係犯刑法第320 條第2 項、第1 項之竊
    佔罪；按刑法第320 條第2 項之竊佔罪，為即成犯，於其竊
    佔行為完成時犯罪即成立，以後之繼續竊佔乃狀態之繼續，
    而非行為之繼續( 最高法院66年度臺上字第3118號判例意旨
    參照) 。查被告李讚原於民國90年間某日起，即非法竊佔屏
    東縣長治鄉○○段第1070及1071地號財政部國有財產局所有
    之土地，在上址建築圍牆及停車場後，與其所興建相鄰之房
    屋一併出售，業據被告李讚原於偵查中供述明確，則其犯罪
    行為於斯時即已成立，縱令被告長期竊佔上開公有地，然該
    行為在法律評價上無非係使用竊佔物之狀態繼續，應僅論以
    1 罪。核被告許殷誠所為，係犯刑法第349 條第2 項故買贓
    物罪，查被告許殷誠係基於故買贓物之犯意，以新臺幣570
    萬元價格，購得上開土地相鄰之房屋、竊佔之圍牆及停車場
    等建築物，被告許殷誠購買之上開土地為竊佔罪之贓物，並
    經被告許殷誠於偵查中供述在案，故該當故買贓物罪無疑。
    爰審酌被告李讚原、許殷誠均無前科，素行尚佳，並與告訴
    人財政部國有財產局臺灣南區辦事處屏東分處達成和解，有
    和解筆錄1 紙存卷足徵，被告犯後態度尚佳，及其犯罪動機
    、目的、手段、犯罪所生危害等一切情狀，分別量處如主文
    所示之刑，併均諭知易科罰金之折算標準，以示懲儆。又被
    告本件犯罪時間均係在96年4 月24日之前，所宣告之刑均未
    逾有期徒刑1 年6 月，復無中華民國九十六年罪犯減刑條例
    第5 條所定不得減刑之情形，合於減刑條件，爰均依該條例
    第2 條第1 項第3 款減其宣告刑二分之一，並適用修正前刑
    法第41條第1 項前段規定併皆諭知易科罰金之折算標準。又
    修正前刑法第41條第1 項前段規定：「犯最重本刑為五年以
    下有期徒刑以下之刑之罪，而受六個月以下有期徒刑或拘役
    之宣告，因身體、教育、職業、家庭之關係或其他正當事由
    ，執行顯有困難者，得以一元以上三元以下折算一日，易科
    罰金。」再被告行為時之易科罰金折算標準，修正前罰金罰
    鍰提高標準條例第2 條（現已刪除）規定，就其原定數額提
    高為一百倍折算一日。則本件被告行為時之易科罰金折算標
    準，如以銀元三百元折算一日，經折算為新臺幣後，應以新
    臺幣九百元折算為一日。惟修正後刑法第41條第1 項前段則
    規定：「犯最重本刑為五年以下有期徒刑以下之刑之罪，而
    受六個月以下有期徒刑或拘役之宣告者，得以新臺幣一千元
    、二千元或三千元折算一日，易科罰金。」被告所犯係得易
    科罰金之罪，經比較修正前後之易科罰金折算標準，以修正
    前之規定較有利於被告。末查被告李讚原、許殷誠前均未曾
    因故意犯罪受有期徒刑以上刑之宣告，有臺灣高等法院被告
    前案紀錄表及刑案資料查註紀錄表各1 份在卷可稽，其因一
    時失慮致罹刑典，且於審理中被告坦承犯行並已與告訴人和
    解，經此偵審程序教訓，當能知所警惕而無再犯之虞，本院
    綜核各情，認所宣告之刑以暫不執行為適當，併予宣告緩刑
    2 年，以啟自新，並依刑法第74條第2 項第4 款之規定，為
    有負擔之緩刑，命其向公庫支付如主文所示之金額，以示公
    允。另修正後刑法第74條就緩刑要件及義務固有變更，然此
    僅為刑之宣告規範，非屬行為可罰性範圍之擴張或縮減，應
    逕適用裁判時法即修正後之刑法（最高法院95年第8 次刑事
    庭會議決議參照），附此敘明。
據上論斷，應依刑事訴訟法第452 條、第273 條之1 、第299 條
第1 項前段，刑法第2 條第1 項前段、第320 條第2 項、第1 項
第349 條第2 項、第74條第1 項第1 款、第2 項第4 款，刑法施
行法第1 條之1 第2 項，修正前刑法第41條第1 項前段，95年5
月17日修正刪除前罰金罰鍰提高標準條例第2 條，現行法規所定
貨幣單位折算新臺幣條例第2 條，中華民國九十六年罪犯減刑條
例第2條第1 項第3款、第7條、第9條，判決如主文。
本案經檢察官潘國威到庭執行職務。
中    華    民    國    99    年    12    月    30    日
                  刑事第三庭    法  官  蕭筠蓉
以上正本證明與原本無異。
如不服本判決應於收受判決後10日內向本院提出上訴書狀，並應
敘述具體理由；其未敘述上訴理由者，應於上訴期間屆滿後20日
內向本院補提理由書（均須按他造當事人之人數附繕本）「切勿
逕送上級法院」。
中    華    民    國    99    年    12    月    30    日
                                書記官  張語恬
附錄本案論罪科刑法條：
中華民國刑法第320條第1項、第2項
意圖為自己或第三人不法之所有，而竊取他人之動產者，為竊盜
罪，處5 年以下有期徒刑、拘役或5 百元以下罰金。
意圖為自己或第三人不法之利益，而竊佔他人之不動產者，依前
項之規定處斷。

司法院資訊處製作；財團法人民間司法改革基金會備份。
